臺灣板橋地方法院刑事判決　　　　　　 95年度簡上字第539號
公　訴　人　臺灣板橋地方法院檢察署檢察官
上　訴　人　甲○○
　　　　　　乙○○
上列上訴人因賭博案件，不服中華民國95年5 月30日本院95年度
簡字第2783號第一審刑事簡易判決（聲請簡易判決處刑案號：95
年度偵字第10144 號）提起上訴，本院管轄第二審之合議庭判決
如下︰
    主  文
上訴駁回。
    事  實
一、施文輝夥同謝渝安、楊秋燕、蘇蘭君、李美芳、胡敏儀、孟
    恕卿、張青雲、王婉真（均經本院95年簡字第2783號判決，
    未提起上訴而確定）及乙○○、甲○○等人，基於意圖營利
    之概括犯意聯絡，由施文輝自民國95年1 月間起，在臺北市
    ○○○路105 號12樓之5 設立「運通投資顧問有限公司」之
    業務部門，以月薪新臺幣（下同）20,000元僱用孟恕卿（自
    95年3 月起任職）、甲○○（自95年3 月起任職）、王婉真
    （自95年2 月20日起任職）、乙○○（自95年2 月中旬起任
    職）、張青雲（自95年2 月21日起任職）等5 人擔任業務員
    ，負責電話行銷及開發招攬客戶之工作。施文輝另在臺北縣
    中和市○○路362 號8 樓設立業務部門，並在內裝設股市資
    訊傳輸設備，以月薪35,000元僱用胡敏儀（自95年2 月6 日
    起任職）擔任會計作帳之工作，又以月薪32,000元僱用謝渝
    安（自95年3 月13日起任職）、楊秋燕（自95年3 月13日起
    任職）、蘇蘭君（自95年2 月20日起任職；其月薪為3 萬4
    千元）、李美芳（自95年3 月1 日起任職）等4 人擔任營業
    員，負責接聽客戶即賭客下單電話、將賭客購買之口數及價
    位輸入電腦之工作。現場則設立00-00000000 號等電話供不
    特定賭客撥打向施文輝等人下單交易買賣臺灣股市指數期貨
    ，惟實際上施文輝等人並未將客戶之買賣下單至合法之期貨
    交易市場，而係與賭客以買空賣空當日沖銷之方式對賭財物
    ，原則上以臺灣股市指數漲跌之差距決定輸嬴，其賭法如下
    ：賭客若下單買「多」，而臺灣股市指數上漲，施文輝等人
    每點需賠賭客200 元，若臺灣股市指數下跌，施文輝等人每
    點贏賭客200 元；賭客若下單買「空」，而臺灣股市指數上
    漲，施文輝等人每點贏賭客200 元，若臺灣股市指數下跌，
    施文輝等人每點需賠賭客200 元，於每日下午1 時45分平倉
    結算。另每筆交易中，不論輸贏，均由施文輝等人向賭客抽
    取350 元至400 元不等之手續費以營利。嗣於95年4 月12日
    13時20分許，經警至臺北市○○○路105 號12樓之5 及臺北
    縣中和市○○路362 號8 樓實施搜索，而查獲如附表所示之
    物。
二、案經臺北縣政府警察局刑事警察大隊報請臺灣板橋地方法院
    檢察署檢察官偵查後聲請簡易判決處刑。
    理  由
一、訊據被告甲○○、乙○○均不否認犯行，僅表示量刑過重，
    被告乙○○則另表示扣案之手提電腦（附表二編號14）為友
    人所有，不應沒收等語。而本件係經臺北縣政府警察局刑事
    警察大隊於實施通訊監察後，確認被告等罪嫌，再報請檢察
    官指揮，於95年4 月12日13時20分，分別至臺北市○○○路
    105 號12樓之5 及臺北縣中和市○○路362 號8 樓實施搜索
    ，查獲如附表所示之物，有卷附通訊監察譯文、行動電話反
    求分析一覽表及搜索扣押筆錄、扣押物品目錄表、扣案物品
    照片等在卷可稽。前開犯罪事實，復經同案共犯施文輝、謝
    渝安、楊秋燕、蘇蘭君、李美芳、胡敏儀、孟恕卿、王婉真
    、張青雲於警詢及偵訊中均坦承不諱。綜上事證明確，被告
    等犯行堪以認定，應依法論處。
二、刑法業於94年2 月2 日經總統以華總一義字第09400014901
    號令修正公布，於被告等行為後之95年7 月1 日施行。而按
    行為後法律有變更者，適用行為時之法律，但行為後之法律
    有利於行為人者，適用最有利於行為人之法律，修正後刑法
    第2 條第1 項定有明文。此條規定係規範行為後法律變更所
    生新舊法律比較適用之準據法，本身尚無新舊法比較之問題
    ，於新法施行後，應一律適用新法第2 條第1 項之規定，為
    「從舊從輕」之比較，先予敘明。再按本次法律變更，比較
    時應就罪刑有關之共犯、未遂犯、想像競合犯、牽連犯、連
    續犯、結合犯，以及累犯加重、自首減輕暨其他法定加減原
    因（如身分加減）與加減例等一切情形，綜其全部罪刑之結
    果而為比較（最高法院95年5 月23日95年度第8 次刑庭會議
    決議參照）。就本件所應適用法條部分，相關修正為：
  (一)刑法第266 、第268 條之罪本身雖未修正，然該罪有罰金刑
    之處罰，且自24年7 月1 日施行後即未再修正，依增訂刑法
    施行法第1 條之1 規定，其罰金即應以新臺幣為單位，數額
    應提高30倍。而倘依被告等行為時之罰金罰鍰提高標準條例
    第1 條之規定，依法律應處罰金罰鍰者，就其原定數額提高
    為2 倍至10倍。但法律已依一定比率規定罰金或罰鍰之數額
    或倍數者，依其規定。而依行政院會銜司法院於72年7 月27
    日發布，同年8 月1 日施行，有關刑法定有罰金各條，提高
    為10倍，而銀元與新台幣之比率為1 比3 。從而前開刑法第
    266 、第268 條之罪，修正前後罰金最高額應屬相同。惟被
    告等行為時，刑法第33條第5 款原規定：「罰金：1 元以上
    。」，修正後刑法第33條第5 款則規定：「罰金：新台幣1
    千元以上，以百元計算之。」，將罰金刑提高為新臺幣1 千
    元以上，且以百元計算，比較修正前後規定，修正後刑法第
    266 、第268 條罰金刑之最低額，較修正前提高，依修正後
    刑法第2 條第1 項規定，自應以修正前之規定較為有利。
  (二)刑法第28條共同正犯部分雖有修正，惟本條係將共同正犯共
    同「實施」犯罪之用字，依實務定見明文化修正為「實行」
    ，就本件被告2 人之行為分擔程度，適用新、舊法之規定均
    無不同。
  (三)刑法第56條之刪除，此刪除雖非犯罪構成要件之變更，但顯
    已影響行為人刑罰之法律效果，自屬法律有變更。被告等多
    次犯行間，時間緊接，犯構成要件相同之罪名，顯係基於概
    括之犯意反覆為之，依修正前刑法規定，得依連續犯之規定
    論以一罪，並依法加重其刑。但依新法刪除第56條之結果，
    則應按行為次數分論併罰，是被告之行為依新法第2 條第1
    項規定比較新、舊法結果，適用行為時之法律顯較有利於被
    告等。
  (四)被告行為時之易科罰金折算標準，係依修正前罰金罰鍰提高
    標準條例之第2 條（現已刪除）規定辦理，就其原定刑法罰
    金數額提高為100 倍折算1 日，則本件被告等行為時之易科
    罰金折算標準，應以銀元300 元折算1 日，經換算為新臺幣
    後，應以新臺幣900 元折算為1 日。惟修正後施行之刑法第
    41 條 第1 項前段則規定：「犯最重本刑為五年以下有期徒
    刑以下之刑之罪，而受六個月以下有期徒刑或拘役之宣告者
    ，得以新臺幣一千元、二千元或三千元折算一日，易科罰金
    。」比較修正前後之易科罰金折算標準結果，修正前之舊法
    折算規定，較有利於受刑人，自應依修正後刑法第2 條第1
    項前段，適用修正前刑法第41條第1 項前段及罰金罰鍰提高
    標準條例第2 條規定，對被告較為有利。
  (五)綜上開比較結果，應以修正前刑法有利於被告等，則應一體
    適用修正前刑法規定為論罪科刑之準據。至於刑法關於沒收
    之規定亦有修正，惟法律之適用應整體觀察，無從割裂，本
    件被告等之犯行於論罪、主刑之宣告已經比較決定適用修正
    前刑法，關於沒收從刑之諭知，亦應整體適用修正前刑法，
    而無庸贅為比較（最高法院90年度臺上字第4526號判決要旨
    參照），應逕適用修正前刑法規定。
三、核被告所為，係犯刑法第266 條之賭博罪、第268 條前段之
    意圖營利供給賭博場所罪、同條後段之意圖營利聚眾賭博罪
    ，被告甲○○、乙○○與施文輝、謝渝安、楊秋燕、蘇蘭君
    、李美芳、胡敏儀、孟恕卿、王婉真、張青雲間，就前開犯
    行有犯意聯絡及行為分擔，應論以共同正犯。被告等多次犯
    行間，分別時間緊接，犯構成要件相同之罪名，顯均係基於
    概括之犯意反覆為之，應依連續犯之規定各論以一罪，並依
    法加重其刑。被告等以同一行為犯連續賭博罪、一連續意圖
    營利供給賭博場所罪、及一連續意圖營利聚眾賭博罪，為想
    像競合犯，應從一情節較重之連續意圖營利聚眾賭博罪處斷
    。原審審酌被告甲○○、乙○○均無前科，有臺灣高等法院
    被告前案紀錄表各1 份在卷可按，素行尚可，犯罪之動機、
    目的在於貪圖利益，惟被告等係居受雇者之次要地位等犯罪
    分工結構，暨犯罪後均坦承犯行之態度等一切情狀，各量處
    有期徒刑3 月，並諭知以銀元300 元為易科罰金之折算標準
    ，及就附表所示之物宣告沒收。原審判決時點，尚未生新舊
    法比較問題，故逕適用修正前刑法規定論罪科刑。而被告等
    上訴後，本院裁判時法律固已修正，惟經比較修正前後刑法
    規定之結果，仍應以被告等行為時之法律為適用準據，是原
    審以被告等行為時法律裁判，其認事用法並無違誤，且斟酌
    上揭情狀量處被告等有期徒刑3 月，量刑亦稱妥適，被告提
    起本件上訴，恣指原審之量刑過重，並無理由。又被告乙○
    ○辯稱附表二編號14之手提電腦為友人所有等語，惟被告乙
    ○○於警詢時稱該手提電腦為伊所有（見偵查卷第42頁），
    上訴後始翻異前詞，且迄本院審判期日均未提供適當方法供
    本院勘驗其內容，其僅憑片面空言指稱原審判決諭知沒收部
    分有違誤，自屬無據，是
    本件被告等之上訴並無理由，應予駁回。
據上論斷，應依刑事訴訟法第455 條之1 第1 項、第3 項、第
368 條，判決如主文。
本案經檢察官鄧媛到庭執行職務。
中　　華　　民　　國　　96　　年　　1 　　月　　26　　日
                  刑事第十二庭  審判長法　官    徐蘭萍
                                      法  官    林淑婷
                                      法  官    林漢強
上正本證明與原本無異。
不得上訴。
                                      書記官    曾千庭
中　　華　　民　　國　　96　　年　　1 　　月　　26　　日
附表一（臺北縣中和市○○路三六二號八樓）
　 ┌──┬──────────┬───────────┐
　 │編號│扣押物品名稱　　　　│數量　　　　　　　　　│
　 ├──┼──────────┼───────────┤
　 │1　 │電腦主機　　　　　  │三台　　　　　　　　　│
　 ├──┼──────────┼───────────┤
　 │2　 │電腦印表機　　　    │二台　　　　　　　　　│
　 ├──┼──────────┼───────────┤
　 │3　 │傳真機　            │一台　　　　　　　　　│
　 ├──┼──────────┼───────────┤
　 │4　 │液晶顯示器　　　    │八台　　　　　　　　  │
　 ├──┼──────────┼───────────┤
　 │5　 │計算機　　　　　    │七台　　　　　　　　　│
　 ├──┼──────────┼───────────┤
　 │6　 │電話機              │十三台　　　　        │
　 ├──┼──────────┼───────────┤
　 │7　 │行動電話機　　　    │九支　　　　　　　　　│
　 ├──┼──────────┼───────────┤
　 │8　 │錄音機              │十台　　　　　　　　　│
　 ├──┼──────────┼───────────┤
   │9   │錄音帶              │五十卷                │
   ├──┼──────────┼───────────┤
   │10  │監視器鏡頭          │一個                  │
   ├──┼──────────┼───────────┤
   │11  │監視器螢幕          │一台                  │
   ├──┼──────────┼───────────┤
   │12  │匯款單              │七張                  │
   ├──┼──────────┼───────────┤
   │13  │存摺                │四本                  │
   ├──┼──────────┼───────────┤
   │14  │金融卡              │二張                  │
   ├──┼──────────┼───────────┤
   │15  │板信網路銀行電子憑證│一片                  │
   │    │光碟                │                      │
   ├──┼──────────┼───────────┤
   │16  │安全憑證磁碟        │二片                  │
   ├──┼──────────┼───────────┤
   │17  │帳戶密碼單          │一張                  │
   ├──┼──────────┼───────────┤
   │18  │賭資                │新臺幣一萬二千三百八十│
   │    │                    │五元                  │
   ├──┼──────────┼───────────┤
   │19  │數據機              │二台                  │
   ├──┼──────────┼───────────┤
   │20  │IP分享器            │二台                  │
   ├──┼──────────┼───────────┤
   │21  │螢幕分享器          │一台                  │
   └──┴──────────┴───────────┘
附表二（臺北市萬華局西寧南路一０五號十二樓之五）
　 ┌──┬──────────┬───────────┐
　 │編號│扣押物品名稱　　　　│數量　　　　　　　　　│
　 ├──┼──────────┼───────────┤
　 │1　 │客戶資料　　　　　　│一本　　　　　　　　　│
　 ├──┼──────────┼───────────┤
　 │2　 │客戶來電記錄表　　　│一本　　　　　　　　　│
　 ├──┼──────────┼───────────┤
　 │3　 │業務報表　　　　　　│一本　　　　　　　　　│
　 ├──┼──────────┼───────────┤
　 │4　 │客戶開戶資料　　　　│五十張　　　　　　　　│
　 ├──┼──────────┼───────────┤
　 │5　 │下單交易明細表　　　│一批　　　　　　　　　│
　 ├──┼──────────┼───────────┤
　 │6　 │房屋租賃契約書　　　│一本　　　　　　　　　│
　 ├──┼──────────┼───────────┤
　 │7　 │碎紙　　　　　　    │一包　　　　　　　　　│
　 ├──┼──────────┼───────────┤
　 │8　 │印表機EPSON460      │一台　　　　　　　　　│
　 ├──┼──────────┼───────────┤
　 │9　 │傳真機SHARP UX-B20  │二台　　　　　　　　　│
　 ├──┼──────────┼───────────┤
　 │10　│印表機HP3745　　    │一台　　　　　　　　　│
　 ├──┼──────────┼───────────┤
　 │11　│碎紙機　            │一台　　　　　　　　  │
　 ├──┼──────────┼───────────┤
　 │12　│電腦主機ACER        │二台　　　　　　　　　│
　 ├──┼──────────┼───────────┤
　 │13　│電腦主機BINQ　　　  │一台　　　　　　　　  │
　 ├──┼──────────┼───────────┤
　 │14　│手提電腦　　　      │一台　　　　　　　　  │
　 ├──┼──────────┼───────────┤
　 │15　│手提包　　          │三只　　　　　　      │
　 └──┴──────────┴───────────┘
